【裁判字號】    89,台非,303
【裁判日期】    890914
【裁判案由】    違反毒品危害防制條例
【裁判全文】
最高法院刑事判決                                八十九年度台非字第三○三號
    上訴人  最高法院檢察署檢察總長
    被  告  甲○○
右上訴人因被告違反毒品危害防制條例案件，對於台灣台中地方法院中華民國八十九
年五月十七日第一審確定判決（八十九年度易字第一○六三號，起訴案號：台灣台中
地方法院檢察署八十九年度毒偵字第九一七號），認為違法，提起非常上訴，本院判
決如左：
    主  文
原判決撤銷。
本件免訴。
    理  由
非常上訴理由稱：「按案件曾經判決確定者，應諭知免訴之判決，刑事訴訟法第三百
零二條第一款定有明文，此項規定，於實質上一罪及裁判上一罪，均有其適用。連續
犯為裁判上一罪，其一部分判決確定者，效力即及於連續犯行之全部。本件被告於（
民國）八十八年九月十五日某時，在台中縣后里鄉○里村○○街○段七十八號住處吸
第二級毒品，觸犯毒品危害防制條例第十條第二項之施用第二級毒品罪，已經原審法
院於八十九年二月二十五日，以八十八年度易字第三五三七號判處有期徒刑六月，於
八十九年三月二十七日確定，有該案全卷可稽。其於八十八年九月間起至八十九年一
月二十六日止，又在台中縣后里鄉友人盧兆龍住處等處所，連續施用第二級毒品安非
他命之犯行，均在該確定判決宣示之前，自應為該確定判決效力之所及；檢察官再行
起訴，即應為免訴之判決。原審不就卷附被告前案資料詳加調查，竟又於八十九年五
月十七日，就被告該八十八年九月間起至八十九年一月二十六日止之施用第二級毒品
犯行，再論以連續施用第二級毒品罪而為科刑之判決，揆諸首開說明，顯屬違法。案
經確定，且不利於被告，爰依刑事訴訟法第四百四十一條、第四百四十三條提起非常
上訴，以資救濟」等語。
本院按刑事訴訟法第三百零二條第一款規定，案件曾經判決確定者，應諭知免訴之判
決，此項訴訟法上所謂一事不再理之原則，關於實質上一罪或裁判上一罪，均有其適
用，連續犯係裁判上一罪，其一部分犯罪事實曾經判決確定者，其效力當然及於全部
，倘檢察官復將其他部分重行起訴，即應諭知免訴之判決。本件原判決認定被告甲○
○基於概括之犯意，自八十八年九月間起至八十九年一月二十六日止，在台中市南屯
區○○○街二三二號五樓之十一及台中縣后里鄉○○村○○路六六巷五六號之二等地
，連續施用第二級毒品安非他命（下稱安非他命）多次，爰依毒品危害防制條例第十
條第二項之施用第二級毒品罪，判處被告有期徒刑七月，因被告未上訴而告確定（八
十九年度易字第一○六三號，下稱後案）。惟查被告曾於八十八年九月十五日，在台
中縣后里鄉○里村○○街○段七十八號施用安非他命，業經原法院於八十九年二月二
十五日宣判，論被告施用第二級毒品罪，處有期徒刑六月，而於同年三月二十七日確
定（八十八年度易字第三五三七號，下稱前案），有台灣高等法院被告全國前案紀錄
表（見原審卷第六、七頁）及該前案案卷可稽。前案既判力之時點應至八十九年二月
十五日宣判日止。經查原法院前後二案確定判決所認定之犯罪事實，其犯罪時間緊接
，犯罪構成要件相同，顯係基於概括之犯意，反覆為之，應成立連續犯，屬於裁判上
之一罪。前案確定判決之既判力自應及於連續犯之全部，後案即應受前案確定判決既
判力之拘束，依前開規定，後案自應諭知免訴之判決，始為合法。原審疏察，仍為科
刑判決，自有適用法則不當之違法。案經確定，且不利於被告，非常上訴意旨執以指
摘，洵有理由，應由本院將原判決撤銷，改判諭知免訴，以資糾正。
據上論結，應依刑事訴訟法第四百四十七條第一項第一款但書、第三百零二條第一款
，判決如主文。
中      華      民      國    八十九    年      九      月     十四     日
                              最高法院刑事第六庭
                                  審判長法官  紀  俊  乾
                                        法官  黃  正  興
                                        法官  張  春  福
                                        法官  徐  文  亮
                                        法官  吳  信  銘
      右正本證明與原本無異
                                              書  記  官
中      華      民      國    八十九    年      九      月     十八     日


司法院資訊處製作；財團法人民間司法改革基金會備份。
